【裁判字號】    90,台上,2459
【裁判日期】    900426
【裁判案由】    偽造文書等罪
【裁判全文】
最高法院刑事判決                                九十年度台上字第二四五九號
    上  訴  人  甲○○原名樓.
右上訴人因威而盛有限公司自訴偽造文書等罪案件，不服台灣高等法院台中分院中華
民國八十八年二月十二日第二審判決（八十七年度上訴字第一七九三號，自訴案號：
台灣台中地方法院八十七年度自字第八九號），提起上訴，本院判決如左：
    主  文
上訴駁回。
    理  由
一、行使變造私文書部分：
按刑事訴訟法第三百七十七條規定，上訴於第三審法院，非以判決違背法令為理由，
不得為之。是提起第三審上訴，應以原判決違背法令為理由，係屬法定要件。如果上
訴理由狀並未依據卷內訴訟資料，具體指摘原判決不適用何種法則或如何適用不當，
或所指摘原判決違法情事，顯與法律規定得為第三審上訴理由之違法情形，不相適合
時，均應認其上訴為違背法律上之程式，予以駁回。本件原判決認定上訴人甲○○係
自訴人威而盛有限公司（以下稱威而盛公司）之總經理。該公司經理魏森慶於民國八
十五年十月十四日，與富可達工具有限公司（以下稱富可達公司）代表人黃維浩洽妥
，由威而盛公司向富可達公司下單採購工具組一批。魏森慶與黃維浩在採購單上約定
付款方式為：「結關後十至十五天期票，並扣港工捐○‧二五％」，魏森慶並據而簽
具採購單一份交威而盛公司。詎上訴人見威而盛公司之代表人李梅卿移居美國，認有
機可乘，欲在約定之付款期日前，先行取得上開款項運用。明知本身並無任何權利或
理由，擅自更改上開魏森慶所制作之採購單內容，竟將上開採購單原約定之付款方式
，私自變造為：「出貨前五十％現金」。進而持向威而盛公司陳稱：須先付給富可達
公司百分之五十現金，即新台幣（下同）十五萬一千三百七十五元，致使威而盛公司
交付十五萬元之支票一紙，足以生損害於威而盛公司等情。因而將第一審就上訴人被
訴行使變造私文書部分諭知無罪之判決撤銷，改判論處上訴人行使變造私文書，足以
生損害於他人罪刑。已敘明上開事實業據威而盛公司指訴綦詳，並經證人即威而盛公
司之經理魏森慶及富可達公司之代表人黃維浩證述甚詳，且有魏森慶與黃維浩所簽立
之採購單影本，及經變造之系爭採購單影本各一件附卷可稽。復闡述上訴人雖係威而
盛公司之總經理，然其並無權擅將威而盛公司經理魏森慶與富可達公司代表人所簽立
有利於威而盛公司之採購單內容予以變造，並持以行使，而向自訴人公司取得前開支
票，自足生損害於威而盛公司。事證明確，為其所憑之證據及認定之理由。並以上訴
人否認有行使變造私文書犯行，或辯稱係魏森慶向伊說富可達公司要先付定金一半，
伊才更改採購單內容；或辯稱：係因威而盛公司之債信不佳，伊應富可達公司代表人
黃維浩之請求，始更改前揭採購單之付款方式云云，係屬卸責之詞，不足採信，亦於
理由內詳予指駁及說明。核其所為論斷，與卷內資料相符，從形式觀察，並無認定事
實不依證據或有何採證違背經驗法則、論理法則等違法情形存在。本件上訴意旨略以
：上訴人係威而盛公司之總經理，有權應富可達公司之要求，更改上開採購單之付款
方式，並無變造私文書之犯意，且其行為並不足以生損害於威而盛公司。乃原審就上
訴人論以行使變造私文書罪責，要有未合等情。惟由上所述，原判決已說明其就案內
所有證據，本於調查所得心證，分別定其取捨，而憑以認定上訴人係欲在前揭採購單
所約定之付款期日前，先行取得系爭款項運用，乃擅自變造上開採購單之付款方式，
並持以行使，而向自訴人公司取得前開支票，致足生損害於威而盛公司之依據及理由
。上訴意旨乃徒就原判決明確論斷之事項，及原審採證認事之職權行使，任意指摘，
自與法律規定得為第三審上訴理由之違法情形，不相適合。其上訴違背法律上之程式
，應予駁回。至上訴人牽連所犯之背信罪部分，原審係依刑法第三百四十二條第一項
論處，核屬刑事訴訟法第三百七十六條第五款之案件。茲牽連之行使變造私文書罪部
分上訴既不合法，自無從就該牽連之輕罪併為實體上審理，依刑事訴訟法第三百七十
六條規定，此部分既經第二審判決，自不得上訴於第三審法院。乃上訴人復對此部分
提起上訴，顯非適法，應併予駁回。
二、業務侵占部分：
本件上訴人業務侵占部分，原審係依刑法第三百三十六條第二項論處罪刑，核屬刑事
訴訟法第三百七十六條第三款之案件。此部分既經第二審判決，自不得上訴於第三審
法院，而上訴人竟復就之提起上訴，顯為法所不許。其此部分上訴為不合法，應予駁
回。
據上論結，應依刑事訴訟法第三百九十五條前段，判決如主文。
中      華      民      國     九十     年      四      月    二十六    日
                              最高法院刑事第七庭
                                  審判長法官  吳  雄  銘
                                        法官  池  啟  明
                                        法官  石  木  欽
                                        法官  郭  毓  洲
                                        法官  吳  三  龍
      右正本證明與原本無異
                                              書  記  官
中      華      民      國     九十     年      四      月     三十     日


司法院資訊處製作；財團法人民間司法改革基金會備份。
